【裁判字號】    97,交聲,2273
【裁判日期】    971023
【裁判案由】    違反道路交通管理處罰條例聲明異議
【裁判全文】
臺灣臺北地方法院交通事件裁定        97年度交聲字第2273號
原處分機關  交通部公路總局臺北區監理所
異  議  人
即受處分人  甲○○
上列異議人即受處分人因違反道路交通管理處罰條例案件，對於
交通部公路總局臺北區監理所97年8月18日所為之裁決（原處分
案號：北監自裁字裁40-ZIB098187號）聲明異議，本院裁定如下
：
    主  文
異議駁回。
    理  由
一、原處分意旨略以：異議人即受處分人甲○○於民國97年1月
    25日下午4時15分，駕駛車牌號碼8691-RK號自用小客車，在
    國道三號新店匝道出口處，違規使用路肩，為警依科學儀器
    取得證據資料後，逕行擎單舉發；嗣受處分人不服向原處分
    機關提出申訴，經原處分機關函請舉發機關調查結果，仍認
    受處分人有該違規行為，乃於97年8月18日依道路交通管理
    處罰條例第33條第1項第9款、第63條第1項第1款等規定，裁
    處受處分人罰鍰新臺幣（下同）4千元，並記違規點數1點。
二、訊據受處分人矢口否認有違規行駛路肩之行為，辯稱：伊當
    時準備要下交流道往新店方向，但因為適逢農曆春節前夕，
    車流量相當大，該匝道處同時設計往景美、新店兩方向，大
    多被往景美方向的車輛佔用，伊只是短暫行駛路肩下新店方
    向，並非有意違規行駛路肩云云。
三、按汽車行駛於高速公路、快速公路或設站管制之道路，不遵
    使用限制、禁止、行車管制及管理事項之管制規則，而有未
    依規定使用路肩者，處汽車駕駛人3千元以上6千元以下罰鍰
    ，道路交通管理處罰條例第33條第1項第9款定有明文。又汽
    車駕駛人有道路交通管理處罰條例第33條第1項情形者，並
    記違規點數1點，道路交通管理處罰條例第63條第1項第1款
    亦定有明文。經查，受處分人於前揭時、地駕車，確有行駛
    路肩之行為，業據受處分人坦承在卷，並有舉發照片附卷可
    稽。受處分人雖以前詞否認有違規之情，惟按：汽車行駛高
    速公路及快速公路，不得在路肩上行駛，或利用路肩超越前
    車或倒車，高速公路及快速道路交通管制規則第9條第1項第
    2款定有明文；又為維護高速公路及快速公路交通安全與暢
    通，該管公路管理機關或警察機關於必要時，得發布命令，
    指定時段於高速公路及快速公路特定匝道或路段之車道、路
    肩，禁止、限制或開放車輛通行，同規則第19條第3項亦有
    明文。足見高速公路路肩依高速公路交通管制規則，原則禁
    止，例外開放行駛，開放路段、時段均有明確告示，除公路
    警察指揮外，對於未告示路段、時段，駕駛人自應遵守禁止
    規定，不得以任何理由行駛路肩，受處分人既於前揭時地駕
    駛車輛，對於高速公路原則禁止行駛路肩之規定，自難諉為
    不知。且高速公路設置路肩，本即供緊急目的使用，而屬維
    護公共利益所必要，路肩之通暢與否，攸關緊急事故之處理
    ，甚且影響重傷、重症患者之救援時間，絕非可依駕駛人之
    片面判斷而可任意使用。依受處分人前開所辯情節以觀，其
    行駛路肩僅係因交通壅塞，並無任何緊急目的，揆諸前開規
    定及說明，其於上揭時、地行駛高速公路路肩自屬違規，其
    上開所辯顯屬無憑。
四、綜上所述，受處分人既有於前述時、地未依規定使用路肩之
    違規行為。從而，原處分機關依上開道路交通管理處罰條例
    等規定，裁罰受處分人罰鍰4千元，並記違規點數1點，核無
    違誤，本件聲明異議為無理由，應予駁回。
據上論斷，應依道路交通案件處理辦法第19條，裁定如主文。
中    華    民    國    97    年    10    月    23    日
                  交通法庭法  官  許泰誠
上正本證明與原本無異。
如不服本裁定，應於裁定送達後5日內向本院提出抗告狀。
                          書記官  張耀鴻
中    華    民    國    97    年    10    月    28    日


司法院資訊處製作；財團法人民間司法改革基金會備份。
